最高法院刑事判決　　　　　　　　　　　　　　　八十六年度台上字第三六○三號
　　上訴人　甲○○　男
右上訴人因強盜案件，不服台灣高等法院高雄分院中華民國八十五年七月三十日第二
審判決（八十五年度上訴字第一一一○號，起訴案號：台灣高雄地方法院檢察署八十
五年度偵字第一四四一號），提起上訴，本院判決如左：
    主  文
上訴駁回。
    理  由
按刑事訴訟法第三百七十七條規定，上訴於第三審法院，非以判決違背法令為理由，
不得為之。是提起第三審上訴，應以原判決違背法令為理由，係屬法定要件。如果上
訴理由狀並未依據卷內訴訟資料，具體指摘原判決不適用何種法則或如何適用不當，
或所指摘原判決違法情事，顯與法律規定得為第三審上訴理由之違法情形，不相適合
時，均應認其上訴為違背法律上之程式，予以駁回。本件上訴意旨略稱：(一)犯罪之被
害人就被告之犯罪行為提起自訴，依法應負舉證責任，否則自應諭知被告無罪，不能
僅憑自訴人之指訴為其論罪之依據，是以被害人之指訴之法律效力，不應因其是否提
起自訴而有所不同。(二)告訴人林陳布於第一審供稱上訴人未對其脅迫，顯見其前後供
述歧異，難以憑信，且其年高六十五，又罹患老人痴呆症，原判決竟以其警訊之供述
作為證據，違反論理法則、證據法則，並有適用法則不當之違法，又原審未將告訴人
林陳布送請鑑定，亦有調查職責未盡之違法。(三)縱認上訴人有對林陳布脅迫，林陳布
既於原審陳稱不害怕，則上訴人之行為，僅屬脅迫未遂，原審未予查明，有理由不備
之違法等語。經查原判決綜合卷內資料，認定上訴人意圖為自己不法之所有，於民國
八十四年十二月五日十四時三十分許，在高雄縣阿蓮鄉○○路五十四之一號住處，竊
取其父林石柱所有之高雄縣田寮鄉農會存摺一本及林石柱印章一枚，得手後，因遭其
母林陳布發現而上前阻止，上訴人為防護贓物，竟以：「你不要過來，否則我要把你
推倒」等語脅迫林陳布。旋持上開存摺、印章前往田寮鄉農會，偽填林石柱名義之提
款單，並偽造其簽名，盜蓋上開印章，持之向田寮鄉農會行使，使該承辦存提款人員
何素英陷於錯誤，因而交付存款新台幣九十五萬元，足以生損害於林石柱之權利等情
，因而維持第一審論處上訴人竊盜，因防護贓物，當場施以脅迫罪刑之判決，駁回上
訴人在第二審之上訴，已詳其所憑之證據及認定之理由，並說明上訴人否認犯罪所
持辯解，係推卸刑責之詞，不足採取，又告訴人林石柱於原審供稱：「我是發見存款
不符，才去報案，不知是上訴人拿去，我是要將錢借給他」云云，告訴人林陳布亦翻
異前供，於第一審改稱：上訴人未以言詞脅迫云云，於原審證稱：當時未看到此事云
云，均屬事後護之詞，俱無足採，復以刑法第三百二十九條之準強盜罪，乃介於強
盜罪與搶奪罪間之一種處斷上之強盜罪，性質上屬單純一罪，而非結合二個以上可以
獨立致罪之行為，而成一體之結合犯，且其條文所規定之「強暴、脅迫」，不以使人
達於不能抗拒為必要，是告訴人林石柱雖於第一審審理時當庭表示撤回對上訴人之竊
盜告訴，然本罪既為非告訴乃論之罪，自不得依告訴人之撤回而免其追訴；再上訴人
確以上開言語脅迫告訴人林陳布，是不論告訴人林陳布是否心生畏懼致不能抗拒，皆
不能解免上訴人準強盜之罪責。就形式上觀察，原判決要無採證認事違背經驗法則、
論理法則或理由不備之違背法令情形。復查原判決已於理由內說明告訴人林陳布雖患
有老人痴呆症，但其於警訊中之供述，與事實相符，應屬可採，自不能因原審未將該
告訴人送請專門機構鑑定而指為有調查職責未盡之違法。復查刑法第三百二十九條之
準強盜罪，乃單純一罪，並非結合犯，非屬告訴乃論之罪，因而其構成要件之竊盜罪
部分，縱屬係親屬間竊盜，依法須告訴乃論，且得於第一審辯論終結前撤回告訴，然
依法律不得割裂適用之原則，殊不影響其準強盜罪之成立（此與刑法第二百七十七條
第二項之傷害致人於死或重傷罪，不因傷害部分之撤回告訴而影響該罪之成立同理）
，原判決之適用法則尚無違誤。其他上訴意旨置原判決之明白論斷於不顧，仍執陳詞
，否認犯罪，對原審採證認事之職權行使及已說明之事項，單純為事實上之爭執，不
涉及原判決違背法令之問題，至於又徒憑己見，任意解釋法律而漫指原判決違背論理
法則、證據法則、適用法則不當、理由不備及調查職責未盡云云，尚不足據以辨認原
判決已具備違背法令之形式，核與前揭得為第三審上訴理由之法定要件不相適合，應
認其上訴為違背法律上之程式，予以駁回。
據上論結，應依刑事訴訟法第三百九十五條前段，判決如主文。
中      華      民      國    八十六    年      六      月     十八     日
                              最高法院刑事第四庭
                                  審判長法官  莊  來  成
                                        法官  曾  有  田
                                        法官  王  德  雲
                                        法官  謝  俊  雄
                                        法官  林  永  茂
      右正本證明與原本無異
                                              書  記  官
中      華      民      國    八十六    年      六      月    二十四    日
                                                                      Ｋ
